【裁判字號】    95,易,793
【裁判日期】    950428
【裁判案由】    詐欺
【裁判全文】
臺灣臺中地方法院刑事判決               95年度易字第793號
公  訴  人  臺灣臺中地方法院檢察署檢察官
被      告  丁○○
            戊○○
                    2樓
上列被告因詐欺案件，經檢察官提起公訴（九十五年度偵字第五
五六、二一八二號），被告二人於準備程序中就被訴事實為有罪
之陳述，本院合議庭裁定由受命法官獨任進行簡式審判程序，判
決如下：
    主    文
丁○○連續幫助共同意圖為自己不法之所有，以詐術使人將本人
之物交付，處有期徒刑肆月，如易科罰金，以參佰元折算壹日。
戊○○幫助共同意圖為自己不法之所有，以詐術使人將本人之物
交付，處有期徒刑參月，如易科罰金，以參佰元折算壹日。
   犯罪事實
一、丁○○因缺錢花用，於民國九十四年九月間，適見報紙上有
    蒐購銀行存摺、提款卡之廣告，對於存摺、提款卡交給陌生
    人使用，甚有可能被利用作為詐騙他人錢財之工具，竟仍分
    別連續基於幫助他人詐欺取財之不確定故意：（１）將其所
    有於玉山銀行豐原分行申請開立之0000000000000號帳戶，
    於九十四年八、九月間辦理更換晶片金融卡及換發新存簿之
    後之一星期之某日，在台中縣大甲鎮○○路某全家便利商店
    門口，以新台幣（下同）三千元之價格，將其上開存摺、提
    款卡及密碼，賣給刊登廣告之某詐欺集團成員中姓名、年籍
    均不詳之成年男子。該刊登廣告之詐欺集團取得丁○○前揭
    帳戶之存摺及提款卡等物後，即共同基於意圖為自己不法所
    有之犯意聯絡，於九十四年十月十二日，撥打丙○○○之電
    話，留下語音，丙○○○遂依照該語音電話指示操作，由一
    名女子佯稱丙○○○0000000000000000卡號之信用卡帳款逾
    期未繳，丙○○○告知並無該張信用卡，該名女子便要其打
    申訴電話00000000，丙○○○又撥打該電話，由自稱是「潘
    正輝」男子接聽，欲協助其金融卡加強防範措施，丙○○○
    遂至忠誠郵局持其所有富邦銀行提款卡，依照該男子指示操
    作提款機，於同日17時13分將一萬二千元匯入丁○○上開玉
    山銀行豐原分行帳戶內。（２）將其中國國際商業銀行沙鹿
    分行申請開立00000000000號帳戶，於九十四年九月十四日
    至上開分行變更印鑑資料後，再設定語音轉帳，並於一星期
    後之某日，在台中縣大甲鎮李綜合醫院樓下，亦以三千元之
    價格，將上開存摺、提款卡及密碼，賣給刊登廣告之某詐欺
    集團（註：尚無積極證據可資證明與上開詐欺集團屬同一集
    團）成員中姓名、年籍均不詳之成年男子。該刊登廣告之詐
    欺集團取得丁○○前揭帳戶之存摺、提款卡等物後，即共同
    基於意圖為自己不法所有之犯意聯絡，於九十四年十月二十
    四日，撥打電話給甲○○，自稱其為中國信託銀行行員，並
    佯稱甲○○台新銀行現金卡遭人盜刷，要甲○○撥打00-000
    00000或0000000000電話確認，甲○○便撥打0000000000電
    話欲確認，依照該男子指示，再至桃園縣楊梅鎮○○路八十
    二號埔心郵局操作提款機，於同日十一時二十八分四十四秒
    將九千九百八十三元匯入丁○○上開中國國際商業銀行沙鹿
    分行帳戶內。嗣經丙○○○、甲○○發現受騙，報警始循線
    查獲上情。
二、戊○○因缺錢花用，於九十四年十月六日，適見報紙上有蒐
    購手機號碼之廣告，對於手機號碼交給陌生人使用，甚有可
    能被利用作為詐騙他人錢財之工具，竟仍基於幫助他人詐欺
    取財之不確定故意，於同日至通訊行辦理0000000000號行動
    電話號碼，並二千元之價格，賣給刊登廣告之某詐欺集團成
    員中姓名、年籍均不詳之成年男子。該刊登廣告之詐欺集團
    取得手機號碼後，即共同基於意圖為自己不法所有之犯意聯
    絡，於九十四年十月二十四日，撥打電話給甲○○，自稱其
    為中國信託銀行之行員，並佯稱甲○○台新銀行現金卡遭人
    盜刷，要甲○○撥打00-00000000及0000000000電話確認，
    甲○○便撥打0000000000電話欲確認，依照該男子指示，再
    至桃園縣楊梅鎮○○路八十二號埔心郵局操作提款機，於同
    日十一時二十八分四十四秒將九千九百八十三元匯入丁○○
    上開中國國際商業銀行沙鹿分行帳戶內。嗣經甲○○發現受
    騙，報警循線查獲上情。
三、案經台中縣警察局清水分局、豐原分局報請臺灣臺中地方法
    院檢察署檢察官偵查起訴。
    理    由
一、前揭事實，業據被告丁○○、戊○○於本院簡式審判程序審
    理時坦承不諱，核與被害人丙○○○於警詢及本院審理時、
    被害人甲○○於警詢時指述情節相符，並有被告丁○○上開
    玉山銀行豐原分行、中國國際商業銀行沙鹿分行帳戶之交易
    資料，及被害人丙○○○、甲○○分別轉帳至被告丁○○上
    開玉山銀行豐原分行、中國國際商業銀行沙鹿分行帳戶之出
    入明細各一份在卷可稽，而上開交易資料及出入明細互核結
    果，其轉出轉入之帳號及金額完全相符；復有被告戊○○上
    開0000000000號行動電話之通聯調閱查詢單附卷可按。按今
    日一般人至郵局或銀行開設帳戶及至通訊行申請行動電話號
    碼使用，均非難事，並無任何特別資格之限制，如非供犯罪
    之非法使用，衡諸常情，自無置自己名義帳戶不用，而取得
    他人帳戶或行動電話號碼使用之必要。且金融存款帳戶事關
    存戶個人財產權益之保障，其與存戶印鑑章結合，具高度專
    有性，而行動電話亦係自己專用之財產，若非申請人本人或
    與本人親密關係者，難認有何理由可自由流通使用該存摺或
    手機號碼之必要，一般人皆有妥為保管，防阻他人任意使用
    之認識，縱因特殊情況偶有交付他人使用之需，亦必然深入
    瞭解用途後再行提供以使用，方符常情。而該等專有物品如
    落入不明人士手中，極易被利用為與財產有關之犯罪工具，
    此又係具備一般生活智識者皆能體察之常識；參以邇來詐欺
    者使用他人存摺作為指示被害人匯款工具之犯罪類型層出不
    窮，並廣經媒體披載，凡對社會動態尚非全然不予關注者均
    能知曉。在本件，被告丁○○、戊○○於交付其前開銀行帳
    戶、行動電話號碼予上開不詳年籍成年人時，已是三、四十
    歲之成年人，心智已然成熟，亦具一般智識程度，對於上開
    各情自有認識，竟仍將自己前開銀行帳戶之存摺、提款卡、
    密碼或手機號碼等，販賣予姓名、年籍不詳之成年人使用，
    被告二人主觀上顯均具有縱使該姓名不詳之成年人取得該存
    摺、提款卡或手機號碼後，持以作為詐欺取財之用，亦不違
    背其本意之不確定故意至明。然以被告二人僅係單純依該姓
    名年籍不詳之成年人要求提供前開銀行之帳戶存摺、提款卡
    等或手機號碼，並未參與詐騙被害人財物之構成要件行為，
    是主觀上僅係基於幫助他人詐欺取財之意思，亦屬無疑。綜
    上所陳，被告二人前開自白確與事實相符，均堪信採。本件
    事證明確，被告二人上開犯行洵堪認定。
二、按，連續幫助與幫助連續係為不同之犯罪態樣，如基於概括
    犯意，多次幫助他人犯罪，為連續幫助，該幫助者有多次犯
    罪行為；如以一幫助行為，幫助他人連續犯罪，則為幫助連
    續，就幫助犯而言，僅有一次犯罪行為；如幫助者以多次幫
    助行為幫助他人連續犯罪，則為連續幫助連續，該幫助犯及
    被幫助之正犯，均有多次之犯罪行為。查，被告丁○○將其
    開設之上開銀行帳戶；被告戊○○將其上開手機號碼交予詐
    騙集團成員，供作渠等共同詐欺取財之用，係基於幫助他人
    詐欺取財之不確定故意，且所為係詐欺取財罪構成要件以外
    之行為。核被告丁○○、戊○○所為，均係犯刑法第三十條
    第一項、第三百三十九條第一項之幫助共同詐欺取財罪，依
    刑法第三十條第二項幫助犯之規定減輕其刑。又被告丁○○
    前後二次以不同銀行之存摺、提款卡及密碼幫助他人犯罪，
    其時間緊接，方法相同，觸犯構成要件相同之罪名，顯係基
    於概括犯意為之，應論以連續幫助共同詐欺取財罪，並加重
    其刑，被告丁○○以上刑之加減，先加後減之。爰審酌被告
    丁○○、戊○○恣意提供其所有之上開銀行存款帳戶、手機
    號碼，供他人非法使用，非但助長社會犯罪風氣，更導致犯
    罪偵查困難，且已使本件被害人受有前述損害，其行為殊屬
    不當，惟以被告並未實際參與本件詐欺取財犯行，對於破壞
    社會治安之責難性，尚不若實際實施犯罪行為之正犯為重，
    尚未與被害人和解暨被告犯後坦承犯行之態度及渠等上開犯
    行情節之輕重等一切情狀，分別量處如主文所示之刑，並均
    諭知易科罰金之折算標準。
三、據上論斷，應依刑事訴訟法第二百七十三條之一第一項、第
    二百九十九條第一項前段，刑法第五十六條、第三十條第一
    項、第二項、第三百三十九條第一項、第四十一條第一項前
    段，罰金罰鍰提高標準條例第一條前段、第二條，判決如主
    文。
本案經檢察官乙○○到庭執行職務。
中    華    民    國    95    年     4    月    28    日
                  刑事第一庭    法  官  曾佩琦
上正本證明與原本無異。
如不服本判決，應於送達後十日內向本院提出上訴狀（須附繕本
），上訴於臺灣高等法院臺中分院。
                                書記官  賴淵瀛
中    華    民    國    95    年     4    月    28    日
附錄本案論罪科刑法條：
【刑法第三百三十九條第一項】
  意圖為自己或第三人不法之所有，以詐術使人將本人或第三人
  之物交付者，處五年以下有期徒刑、拘役或科或併科一千元以
  下罰金。
【刑法第三十條】
  幫助他人犯罪者，為從犯。雖他人不知幫助之情者，亦同。
  從犯之處罰，得按正犯之刑減輕之。


司法院資訊處製作；財團法人民間司法改革基金會備份。
